【裁判字號】    89,上訴,1903
【裁判日期】    890904
【裁判案由】    殺人
【裁判全文】
臺灣高等法院臺中分院刑事判決              民國八十九年度上訴字第一九○三號
    上  訴  人  臺灣苗栗地方法院檢察署檢察官
    被      告  戊○○
    指定辯護人  本院公設辯護人  丙○○
右上訴人因被告殺人案件，不服臺灣苗栗地方法院中華民國八十九年九月四日第一審
判決（民國八十九年度重訴字第二號，起訴案號：臺灣苗栗地方法院檢察署民國八十
九年度偵字第一二七九號），提起上訴，本院判決如左：
    主      文
上訴駁回。
    事      實
一、戊○○於民國（下同）八十九年三月二十三日二十時二十分許，於飲半瓶米酒後
    （翌日三時許，經測試結果，酒精濃度為零點五二ＭＧ／Ｌ）於就寢前，欲將其
    苗栗縣後龍鎮溪洲里十五鄰一六八號住處鐵門關上之際，與行經該處門口帶有酒
    意之陳國興發生口角，引發彼此之不悅，戊○○旋即持竹桿一支，刺向陳國興之
    腹部，適為聽聞爭吵聲而到場關切之甲○○發覺，並以身體將前開竹桿擋住，陳
    國興見狀乃走入上開房屋內與戊○○扭打，致戊○○受有臉部擦傷、背部瘀血、
    左肩淤血、左手擦傷淤血等傷害，其於遭受前開創痛後，竟基於殺人之犯意，至
    位於樓梯下床鋪前之矮櫃上，取下一支長二十公分、寬三公分單面刃之刀子一把
    ，朝陳國興之腹部刺一刀，復於陳國興受創後，再持上開刀子猛刺陳國興之左背
    部一刀，使陳國興受有左側第九肋間側面有長六公分之單面刃銳器創，切斷第九
    肋骨、脾臟、胃、左側肝臟、橫隔至左下肺葉，深二十公分。肚臍右側十四公分
    、寬二公分、深十公分，沿皮下止於後腹膜。右臉頰刮傷及右耳出血。左腹部皮
    下淤血等傷害，經陳國興之叔父丁○○通知救護車送往苗栗市大千綜合醫院急救
    ，仍因出血性休克而死亡，而警員據報後，於同年三月二十四日三時許，至上址
    逮捕戊○○，並於現場扣得上揭兇刀一把。
二、案經苗栗縣警察局竹南分局報請台灣苗栗地方法院檢察署檢察官相驗後偵查起訴
    。
    理      由
一、訊據被告戊○○固不否認在上開時地，持前揭刀子刺殺被害人陳國興之事實，惟
    矢口否認有何殺人之犯意，辯稱：伊被打的頭很痛，方拿刀欲嚇陳國興、伊僅殺
    一刀、伊無殺他之意云云。
二、惟查，被告戊○○先於於警訊中供稱：被害人陳國興打伊之頭，伊即拿出水果刀
    往死者身上刺了好幾刀，伊刺他身上至於刺何部伊忘了等語，再於偵查中供稱：
    係被害人陳國興先打伊，伊才拿刀插他，伊不知共插了幾刀等語。且證人甲○○
    於警訊中証稱：當時伊看到被告拿竹棍子要刺被害人陳國興，被伊擋住，後來被
    告戊○○右手拿刀左手拉住被害人陳國興的衣服將之拉進去，用刀子刺了被害人
    陳國興好幾次等語，於偵查中同証稱：被害人陳國興被壓後，被告戊○○左手正
    面提著被害人陳國興的衣服，右手就往死者的右腹部刺，被害人陳國興當時有閃
    身，所以背部有被刺到等語；証人丁○○於警訊中稱：當時被告戊○○拿刀後從
    被害人陳國興後方殺過去，直接殺被害人陳國興右方腹部等語，於偵查中再証稱
    ：被告戊○○拿棍子打被害人陳國興，後來拿刀子刺他的右腹部等語，互核二人
    指証情節與被告戊○○於警訊及偵查中所供均屬相符，又被害人陳國興遭刺受有
    左側第九肋間側面有長六公分之單面刃銳器刺創，切斷第九肋骨、脾臟、胃、左
    側肝臟、橫隔至左下肺葉，深二十公分。肚臍右側十四公分、寬二公分、深十公
    分，沿皮下止於後腹膜。右臉頰刮傷及右耳出血。左腹部皮下淤血等傷害，致因
    單面刃銳器刺創出血休克死亡之情，亦有法務部法醫研究所八十九年五月十日法
    醫所八九理字第七六三號函所附之法務部法醫研究所（）法醫所醫鑑字第○三
    六六號鑑定書一份在卷可稽，又現場之血跡紗布ＤＮＡ、碎肉ＤＮＡ與死者陳國
    興血液ＤＮＡ之ＳＴＲ型別相符之情，亦有內政部警政署刑事警察局八十九年四
    月二十九日（八九）刑醫字第四五五九八號鑑驗書一紙附卷足參，又被告於行為
    時並無明顯之精神症狀影響被告之行為及其判斷力，亦無明顯之心神喪失或精神
    耗弱之情形，並有財團法人為恭紀念醫院八十九年八月十日（八九）為恭醫字第
    八四七號函在卷為憑，且被告於本院訊問中亦坦承其喝半瓶米酒不會醉，是被告
    戊○○於行為時無何心神喪失或精神耗弱之情形實可認定，再被害人陳國興於右
    下腹部及左後背部共被刺二刀之情，亦有台灣苗栗地方法院檢察署檢察官解剖筆
    錄在卷足稽，又被害人陳國興受有左側第九肋間側面有長達六公分之單面刃銳器
    創，並切斷第九肋骨、脾臟、胃、左側肝臟、橫隔至左下肺葉，深及二十公分。
    肚臍右側十四公分、寬二公分、深及十公分等傷，顯見被告戊○○於刺殺之時下
  手之重，被告戊○○於被害人陳國興腹部遭其刺殺乙刀後，被告戊○○仍續刺殺
    被害人陳國興之背部之情已如上述，綜上足見被告戊○○其置被害人陳國興於死
    之犯意，此外並有刀子一把扣案，現場簡圖一份、大千綜合醫院診斷證明書乙紙
    、照片數幀、酒精濃度測試單等在卷，而死者人陳國興受有左側第九肋間側面有
    長六公分之單面刃銳器創，切斷第九肋骨、脾臟、胃、左側肝臟、橫隔至左下肺
    葉，深二十公分。肚臍右側十四公分、寬二公分、深十公分，沿皮下止於後腹膜
    。右臉頰刮傷及右耳出血。左腹部皮下淤血等傷害，經送醫急救，因出血性休克
    而死亡，亦經臺灣苗栗地方法院檢察署檢察官督同法醫師相驗屬實，製有勘驗筆
    錄、驗斷書、相驗屍體證明書、照片及案發現場簡圖等各在卷可稽，綜上所述，
    被告戊○○上開所辯顯係臨卸責之詞不足採，事証已臻明確，被告犯行洵堪認定
    。
三、核被告所為係犯刑法第二百七十一條第一項之殺人罪。原審因依刑法第二百七十
    一條第一項、第三十八條第一項第二款，審酌被告係因與被害人陳國興發生口角
    毆而動殺念、犯罪後雖否認犯行，然前無其他非行，且本案係被害人至被告宅
    內而發生，被告又年長被害人四十歲，應非主動挑釁等一切情狀，從輕量處有期
    徒刑十二年，以啟自新。及以扣案水果刀乙支，為被告所有供其犯罪所用之物，
    業據被告供明在卷，應依法宣告沒收。認事用法，量刑均無不當，上訴人即公訴
    人上訴意旨，指摘原審量刑失出，求予撤銷，核無理由，應予駁回。
據上論斷，應依刑事訴訟法第三百六十八條，判決如主文。
本案經檢察官乙○○到庭執行職務。
中      華      民      國    八十九     年     十一    月    二十一    日
                                  臺灣高等法院臺中分院刑事第七庭
                                        審判長法  官  林  榮  龍
                                              法  官  謝  說  容
                                              法  官  黃  日  隆
右正本證明與原本無異。
如不服本判決應於收受送達後十日內向本院提出上訴書狀，其未敘述上訴之理由者並
得於提起上訴後十日內向本院補提理由書（均須按他造當事人之人數附繕本）。
                                              書記官  林  端  容
中      華      民      國    八十九     年     十一    月    二十三    日
                                                          Ｃ


司法院資訊處製作；財團法人民間司法改革基金會備份。
